【裁判字號】    95,交抗,412
【裁判日期】    950524
【裁判案由】    違反道路交通管理處罰條例
【裁判全文】
臺灣高等法院交通事件裁定             95年度交抗字第412號
抗  告  人
即受處分人  甲○○
上列抗告人因違反道路交通管理處罰條例案件，不服臺灣臺北地
方法院，中華民國95年4月25日所為裁定（95年度交聲字第209號
），提起抗告，本院裁定如下：
    主  文
抗告駁回。
    理  由
一、原審裁定以：(一)按處理違反道路交通管理事件，有關文書
    送達之程序，依行政程序法之規定；而送達應向受送達人之
    住居所、事務所或營業所為之；送達，不能依前二條規定為
    之者，得將文書寄存送達地之地方自治或警察機關，並作送
    達通知書兩份，一份黏貼於應受送達人住居所、事務所、營
    業所或其就業處所門首，另一份交由鄰居轉交或置於該送達
    處所信箱或其他適當位置，以為送達；書面之行政處分自送
    達相對人起，依送達之內容對其發生效力，違反道路交通管
    理事件統一裁罰基準及處理細則第五條與行政程序法第七十
    二條第一項、第七十四條第一項、第一百十條定有明定，又
    受處分人，不服違反道路交通管理處罰條例第八條主管機關
    所為之處罰，得於接到裁決書之翌日起二十日內，向管轄地
    方法院聲明異議，道路交通管理處罰條例第八十七條第一項
    亦定有明文。查：本件原處分機關所為北市裁三字第裁二二
    －ＡＥＢ三四七二六一號裁決書，於九十四年十二月二十九
    日以寄存送達方式送達受處分人之戶籍地址即桃園縣蘆竹鄉
    ○○村○○街二巷二十號，此有上開裁決書及法務部戶役政
    連結作業系統表各一紙附卷可稽，然本件舉發機關即臺北市
    政府警察局信義分局（下稱舉發機關）所開立九十四年九月
    一日北市警交大字第ＡＥＢ三四七二六一號舉發違反道路交
    通管理事件通知單上之駕駛人地址欄及上開裁決書上之受處
    分人住址欄均明確記載「臺北市○○區○○街二十四巷四十
    一之二號」，此有上開舉發通知單及裁決書各一紙在卷足憑
    ，足見受處分人現住居所有上開二地址，原處分機關即應依
    首揭行政程序法第七十二條之規定，同時送達上開裁決書於
    上開二地址，況本件既無不能依行政程序法第七十二條、第
    七十三條送達之情形，原處分機關竟逕將上開裁決書寄存送
    達於受處分人上開戶籍地址，故其所為之寄存送達不生送達
    之效力，本件原處分機關所為之裁決並未合法完成送達程序
    ，是原審法院認為受處分人之聲明異議期限無從起算，其於
    九十五年二月十五日聲明異議並未逾越二十日法定期限，合
    先敘明。（二）、按汽車駕駛人，行經有燈光號誌管制之交
    岔路口闖紅燈者，處新臺幣（下同）一千八百元以上五千四
    百元以下罰鍰，道路交通管理處罰條例第五十三條定有明文
    。（三）、本件異議人即受處分人甲○○於九十四年九月一
    日二十三時三十三分許，駕駛所有車牌號碼ＤＷＯ－六二八
    號輕型機車，沿臺北市○○路○段由西向東方向行駛，行經
    信義路六段二十六巷口有行車管制號誌之交岔路口時，未依
    行車管制號誌紅燈煞停，逕自違規闖越紅燈直行信義路，為
    臺北市政府警察局信義分局（下稱舉發機關）福德街派出所
    員警陳光昭攔停，並以受處分人有違反道路交通管理處罰條
    例第五十三條規定之行為掣發臺北市政府警察局九十四年九
    月一日北市警交大字第ＡＥＢ三四七二六一號舉發違反道路
    交通管理事件通知單予以舉發，因受處分人拒絕簽收員警開
    立之舉發違反道路交通管理事件通知單，經員警在通知單上
    載明受處分人拒絕簽收之事由，依違反道路交通管理事件統
    一裁罰基準及處理細則第十一條第一項第一款規定，視為受
    處分人已經收受該通知單，嗣受處分人未於舉發通知單上所
    載應到案日期九十四年九月十六日前到案，原處分機關乃依
    前揭道路交通管理處罰條例第五十三條（贅引第一項）、違
    反道路交通管理事件統一裁罰基準及處理細則第四十四條第
    一項及依違反道路交通管理事件統一裁罰基準表等規定於九
    十四年十二月十九日以北市裁三字第裁二二－ＡＥＢ三四七
    二六一號裁決書逕行裁處四千五百元罰鍰，且依同條例第六
    十三條第一項第三款（漏列第三款）規定併予記受處分人違
    規點數三點。（四）、受處分人聲明異議意旨略以：舉發當
    時，伊清楚告知開單員警伊並未闖紅燈，請調閱舉發地點路
    口之監視錄影帶云云。經查：(一)受處分人並不否認於前揭時
    間駕駛上開車號輕型機車經過上開路口，惟矢口否認有何闖
    越紅燈之情，然此業據證人即開單告發之員警陳光昭到庭證
    述明確稱：舉發當時其與另一名員警正在信義路六段二十八
    號之全家便利超商執行巡邏超商之勤務（該便利超商設有一
    巡邏箱），由另一名同事負責簽巡，其則側面面向西南方負
    責警戒，當時時間為半夜十一點多，上開舉發路段車流很少
    ，且紅綠燈狀況良好，其於警戒時即看到受處分人騎乘機車
    由西往東方向闖越信義路六段二十六巷口之紅綠燈並從其等
    面前經過，受處分人騎經上開巷口時，該路段之紅燈已經變
    換許久，受處分人並非在燈號轉換之際騎經上開巷口，其便
    試圖叫住受處分人以告知違規情事，惟受處分人並未聽見，
    其等乃騎乘機車追往攔停並開單告發等情（見原審九十五年
    四月十八日訊問筆錄第二、三頁），證人陳光昭對於在何處
    如何目擊受處分人駕駛之車輛闖越紅燈之情均已詳證在卷。
    (二)受處分人雖於原審調查中指稱舉發當時伊只有看到警車而
    非機車出現在更遠處的統一超商，且該警車係直接自上開統
    一超商前方迴轉至伊後方並將伊攔停，故證人所言不實在云
    云；惟此已據證人陳光昭否認係駕駛警車原地迴轉乙節，並
    提出福德街派出所三線巡邏巡邏箱設置地點一覽表，其上確
    實僅證人陳光昭所述之「信義路六段二十八號全家超商」之
    巡邏箱設置地點，而無受處分人所指之「信義路六段三十六
    號統一超商」之巡邏箱設置地點，可佐證人陳光昭上開所述
    ，應屬真實，受處分人所為辯解，尚難採信。本件事證明確
    ，受處分人於前揭時地駕駛上開車號車輛闖越紅燈之違規行
    為，洵堪認定。（五）、綜上所述，受處分人確有於前揭時
    地駕駛上開車號車輛闖紅燈之違規行為，從而原處分機關乃
    依前揭道路交通管理處罰條例第五十三條（贅引第一項）、
    違反道路交通管理事件統一裁罰基準及處理細則第四十四條
    第一項及違反道路交通管理事件統一裁罰基準表等規定於九
    十四年十二月十九日以北市裁三字第裁二二－ＡＥＢ三四七
    二六一號裁決書逕行裁處四千五百元罰鍰，且依同條例第六
    十三條第一項第三款（漏列第三款）規定併予記受處分人違
    規點數三點，核無違誤，本件受處分人之異議為無理由，自
    應將其異議駁回。據上論斷，依道路交通案件處理辦法第十
    九條，裁定異議駁回。
二、抗告意旨以：抗告人回想94年9月1日深夜，在信義路26號左
    右，見前有一警車在統一超商前面即信義路38號前巡邏，因
    颱風天，路上沒有人，第二次見警車迴轉在背後已是信義路
    58號，警員查看抗告人證件後稱抗告人闖紅燈，而抗告人當
    時已告知警員未闖紅燈，請查派車紀錄或監視錄影帶，且信
    義路六段38號有超商和巡邏箱，而信義路六段28號無超商和
    巡邏箱，此有照片為證等語抗告前來。
三、本院查：
（一）本件抗告人違規闖紅燈，業經警員陳光昭於原審證述明確
      ，且抗告人於警員舉發違規時，拒在舉發違反道路交通管
      理事件通知單上簽名，此有上開通知單影本附卷可按。
（二）抗告人之辯解不可採，原審業於裁定中論述明確。
（三）抗告人提出照片證明信義路六段38號有超商、巡邏箱，而
      信義路六段28號無超商、巡邏箱。惟查：警員陳光昭於本
      件舉發交通違規時，係巡邏至信義路六段28號全家超商，
      此有陳光昭於原審提出之福德街派出所三線巡邏巡邏箱設
      置地點一覽表附原審卷可按。抗告人提出之照片無法判斷
      有無超商，且縱抗告人所述屬實，亦無法否定抗告人違規
      闖紅燈之事實，而據為抗告人有利之認定。
四、據上論結，應依道路交通案件處理辦法第26條，刑事訴訟法
    第412條，裁定如主文。
中    華    民    國    95    年    5     月    24    日
                  交通法庭審判長法  官  陳貽男
                                法  官  許仕楓
                                法  官  孫惠琳
以上正本證明與原本無異。
不得再抗告。
                                書記官  初玲玲
中    華    民    國    95    年    5     月    26    日


司法院資訊處製作；財團法人民間司法改革基金會備份。
